【裁判字號】    99,上訴,507
【裁判日期】    990210
【裁判案由】    毒品危害防制條例
【裁判全文】
臺灣高等法院刑事判決                99年度上訴字第507號
上  訴  人
即  被  告  甲○○
                    （現在臺灣臺北監獄臺北分監執行中）
上列上訴人因違反毒品危害防制條例案件，不服臺灣板橋地方法
院98年度訴字第4252號，中華民國98年12月31日第一審判決（起
訴案號：臺灣板橋地方法院檢察署98年度毒偵字第5635號），提
起上訴，本院判決如下：
    主  文
上訴駁回。
    理  由
一、按提起第二審之上訴，其上訴書狀應敘述具體理由，為第二
    審上訴必備之程式。此觀民國96年7 月4 日修正公布刑事訴
    訟法第361 條第2 項之規定甚明。倘上訴理由之敘述未合乎
    具體之要求者，其上訴即屬同法第362 條前段所定「上訴不
    合法律上之程式」，第二審法院應依同法第367 條前段之規
    定，以判決駁回之。至其理由之具體與否，屬第二審法院審
    查範圍，不在第一審法院命補正之列，上訴書狀如已敘述理
    由，無論其具體與否，即無待其補提理由書或命補正之問題
    。此與上訴書狀全未敘述上訴理由者，第一審法院依刑事訴
    訟法第361 條第3 項之規定，應定期間先命補正之情形，尚
    屬有別。又第二審上訴之目的，既在於請求撤銷、變更原判
    決，則所謂「具體理由」，自應就原判決如何足以撤銷、如
    何應予變更之「事實上」或「法律上」之具體根據，本於確
    實之訴訟資料暨原因事實之所出，逐一敘述、記載，必已具
    體指出原判決事實認定之所憑有如何之錯誤（如原判決所採
    之證據如何不具證據能力，所為證明力之判斷如何違背經驗
    、論理法則等），法律之適用（尤其實體法）有如何之違誤
    ，形式上已足以動搖原判決使之成為不當或違法而得改判之
    事由；必要時並應提出有利於己之事證，期使第二審法院採
    納，俾為有利於上訴人之認定，始屬合法。上訴理由之敘述
    ，應先合乎具體之要求，始有所敘述可取與否之實體審理與
    判斷之問題。是上訴人之上訴書狀雖敘述上訴理由，但僅泛
    言原判決認定事實錯誤、違背法令、量刑失之過重或輕縱等
    情詞，而未依上揭意旨指出具體事由，或形式上雖已指出具
    體事由，然該等事由縱使屬實，亦不足以認為原判決有何不
    當或違法，或其所陳之事由，與訴訟資料所載不相適合，或
    所指摘原判決之「不當」或「違法」根本不存在者，均應認
    其實質上並未符合具體之要件，庶符節制濫行上訴之立法意
    旨。又上訴之「理由」應於理由書中敘述，不得引用或檢附
    其他文書替代，方能認為合法。
二、本件原判決認定上訴人即被告甲○○有原判決事實欄所載之
    犯行，因而論處被告施用第一級毒品罪（累犯），係以「上
    開事實，業據被告坦承不諱，而被告查獲時所採尿液，經鑑
    驗結果確實呈嗎啡、甲基安非他命之陽性反應，有臺北縣政
    府警察局中和第一分局毒品案犯罪嫌疑人姓名及代碼對照表
    、臺灣檢驗科技股份有限公司98年7 月7 日UL/2009/60690
    號濫用藥物檢驗報告各1 紙在卷可稽。」等情，為其論據，
    足見原判決已詳敘其憑以認定之證據及理由，並無違背證據
    、經驗及論理法則。再原判決依其確認之事實而為法律之適
    用，亦無違誤。被告不服原審之判決，提起上訴，其上訴理
    由略稱：台中地檢署曾依學者主張反覆施用毒品應視為同一
    犯罪行為，沒有必要以個別施用毒品行為分別判刑，而被告
    前因違反毒品危害防治條例等案件，分別被判處有期徒刑1
    年2 月、10月、1年2月、8月（臺灣板橋地方法院97年度訴
    字第5108號、98年度訴字第796號、98年度訴字第4252號、
    98年度訴字第2360號），另被告於98年4月6日又遭通緝採尿
    ，尚未起訴審理。本件與被告在裁判確定前所犯之前開數罪
    ，依刑法第2條從新從輕之規定，應適用最有利行為人之法
    律，以集合犯論處云云。惟查：刑法廢除連續犯之目的在矯
    正採證上過於寬鬆，致過度擴張連續犯概念，造成刑罰不公
    之現象，故連續犯廢除後，基於連續犯原為數罪之本質及刑
    罰公平原則之考量，就刑法修正施行後多次施用毒品之犯行
    ，採一罪一罰，本質上尚非集合犯，迭經最高法院決議著有
    判決在案，上訴人上開所為，自應分論併罰。則被告上訴意
    旨請求本院從新從輕，應論以集合犯云云，即屬無據。矧被
    告本件施用第一、二級毒品，僅被認定一次，所指摘原判決
    未依集合犯論處之「違法」根本不存在，被告上訴理由實質
    上未符合具體之要件，依上說明，其上訴為不合法律上之程
    式，應予駁回，並不經言詞辯論為之。
三、據上論斷，應依刑事訴訟法第367 條前段、第372 條，判決
    如主文。
中    華    民    國    99    年    2  月     10      日
                  刑事第二十庭審判長法  官  楊貴雄
                                    法  官  林銓正
                                    法  官  許必奇
以上正本證明與原本無異。
施用第一級毒品部分如不服本判決應於收受送達後10日內向本院
提出上訴書狀，其未敘述上訴之理由者並得於提起上訴後10日內
向本院補提理由書（均須按他造當事人之人數附繕本）「切勿逕
送上級法院」。
                                    書記官  邵淑津
中    華    民    國    99    年    2     月    10    日


司法院資訊處製作；財團法人民間司法改革基金會備份。
